【裁判字號】    95,訴,1213
【裁判日期】    951024
【裁判案由】    毒品危害防制條例
【裁判全文】
臺灣高雄地方法院刑事判決              95年度訴字第1213號
公  訴  人  臺灣高雄地方法院檢察署檢察官
被      告  甲○○
                    （現於臺灣高雄看守所羈押中）
上列被告因違反毒品危害防制條例案件，經檢察官提起公訴（95
年度毒偵字第2013號）及移送併辦（95年度毒偵字第3495、5843
號），被告於本院準備程序中就被訴事實為有罪之陳述，經詢問
當事人意見，合議庭裁定由受命法官依簡式審判程序獨任審理，
本院判決如下：
    主  文
甲○○連續施用第一級毒品，累犯，處有期徒刑拾壹月，扣案之
海洛因壹包（淨重零點零陸公克，空包裝重零點貳貳公克）、注
射針筒（殘留海洛因）壹支沒收銷燬之，尚未使用之注射針筒
支沒收之。
    事  實
一、甲○○前因施用毒品案件，經本院裁定送觀察、勒戒後，認
    有繼續施用毒品之傾向，令入戒治處所施以強制戒治，於民
    國90年1 月27日執行完畢釋放。又因違反肅清煙毒條例案件
    ，經本院判處有期徒刑3 年6 月確定，於93年11月30日執行
    完畢，翌日出監。詎仍不知悔改，於強制戒治執行完畢釋放
    後5 年內，復基於施用第一級毒品海洛因之概括犯意，自94
    年8 月間某日起至95年6 月13日下午某時止，連續在高雄縣
    澄清湖、高雄市美術館公園廁所等地，以針筒注射之方式施
    用第一級毒品海洛因多次。嗣於95年1 月18日21時許，在高
    雄市○○區○○街318 號鴻華賓館208 號房內為警查獲，扣
    得其所有海洛因1 包（淨重0.06公克，空包裝重0.22公克）
    、注射針筒（殘留海洛因）1 支；復於同年3 月14日16時許
    ，在高雄市○○區○○路88巷口為警查獲，並扣得其所有尚
    未使用之注射針筒2 支；又於同年6 月13日15時10分許，在
    高雄縣大寮鄉○○村○○路捷運工地前為警查獲，並扣得其
    所有尚未使用之注射針筒1 支。
二、案經高雄市政府警察局鼓山分局、高雄縣政府警察局仁武分
    局、林園分局報請臺灣高雄地方法院檢察署檢察官偵查起訴
    及移送併辦。
    理  由
一、按本件被告甲○○所犯係死刑、無期徒刑、最輕本刑為3 年
    以上有期徒刑以外之罪，其於準備程序就前揭被訴事實為有
    罪之陳述，經受命法官告知簡式審判程序之旨，並聽取其與
    公訴人之意見後，本院認無不得或不宜改依簡式審判程序進
    行之情形，爰依刑事訴訟法第273 條之1 第1 項規定，裁定
    本件由受命法官獨任進行簡式審判程序，合先敘明。
二、上揭事實，業據被告於警、偵訊及本院審理時坦承不諱，且
    被告於上開時、地經警3 度查獲後所採集之尿液，經分別送
    請台灣檢驗科技股份有限公司、高雄市立凱旋醫院檢驗之結
    果，均呈嗎啡之陽性反應，有台灣檢驗科技股份有限公司95
    年2 月8 日、同年6 月28日濫用藥物尿液檢驗報告、高雄市
    立凱旋醫院95年3 月27日濫用藥物尿液檢驗報告及高雄縣政
    府警察局仁武分局鳥松分駐所偵辦毒品案件嫌犯尿液採證檢
    驗對照表、高雄市政府警察局鼓山分局95年查獲毒品案件嫌
    疑人尿液代碼姓名對照登記表、高雄縣政府警察局林園分局
    煙毒麻藥案件嫌犯代號與真實姓名對照表各1 份在卷足憑；
    又所扣得之白色粉末1 包（淨重0.06公克，空包裝重0.22公
    克）經送法務部調查局鑑定結果，含有海洛因成分，屬第一
    級毒品，有該局95年3 月24日調科壹字第220022566 號鑑定
    通知書1 份附卷可稽，另警方於95年1 月18日21時許扣得之
    注射針筒1 支，經鑑定結果，含有第一級毒品海洛因之殘留
    ，亦有高雄醫學大學附設中和紀念醫院95年5 月2 日編號00
    00-000號檢驗報告1 份附卷可考，足認被告之自白與事實相
    符，本件事證明確，其犯行洵堪認定。
三、按海洛因為毒品危害防制條例第2 條第2 項第1 款所稱之第
    一級毒品，不得施用、持有。次按，犯毒品危害防制條例第
    10條施用第一、二級毒品之罪者，檢察官應聲請法院裁定，
    令被告入勒戒處所觀察、勒戒，經觀察、勒戒後，檢察官依
    據勒戒處分之陳報，認受觀察、勒戒人無繼續施用毒品傾向
    者，應即釋放，並為不起訴之處分；認受觀察、勒戒人有繼
    續施用毒品之傾向者，檢察官應聲請法院裁定令入戒治處所
    強制戒治，其期間為6 個月以上，至無繼續強制戒治之必要
    為止，但最長不得逾1 年，強制戒治期滿，應即釋放，由檢
    察官為不起訴之處分。觀察、勒戒或強制戒治執行完畢釋放
    後，5 年內再犯第10條之罪者，應依一般刑事訴訟程序予以
    起訴論罪科刑，此觀諸毒品危害防制條例第20條第1 項、第
    2 項、第23條第1 項、第2 項規定自明。被告曾有如犯罪事
    實欄所示之觀察勒戒、強制戒治前科，有臺灣高等法院被告
    前案紀錄表1 份在卷可佐，其於強制戒治執行完畢釋放後5
    年內，再犯本件施用毒品案件，依前述規定自應予以起訴論
    罪科刑。是核被告所為，係犯毒品危害防制條例第10條第1
    項之施用第一級毒品罪。其持有第一級毒品之低度行為，應
    為施用第一級毒品之高度行為所吸收，不另論罪。被告行為
    後，於94年1 月7 日修正、同年2 月2 日公布之刑法，已自
    95年7 月1 日開始施行（下稱修正後刑法），修正後刑法已
    刪除第56條關於連續犯之規定，被告上開多次施用第一級毒
    品之犯行，時間緊接，方法相同，觸犯構成要件相同之罪名
    ，顯係基於概括犯意為之，依修正前即行為時之刑法規定，
    應依連續犯規定論以一罪，並加重其刑，依修正後刑法，因
    連續犯之規定已遭刪除，其所犯多次施用第一級毒品犯行即
    應依數罪併罰之規定分論併罰，比較新舊法之規定，修正前
    之規定較有利於被告，依刑法第2 條第1 項前段規定，其所
    犯上開施用第一級毒品犯行應適用修正前刑法第56條連續犯
    之規定論以一罪，並加重其刑。被告有如犯罪事實欄所示之
    論罪科刑前科，此有臺灣高等法院被告前案紀錄表1 份在卷
    可參，其於有期徒刑執行完畢後5 年內，再故意犯本件有期
    徒刑以上之罪，不論依行為時刑法第47條，或95年7 月1 日
    修正公布施行之刑法（即修正後刑法）第47條第1 項之規定
    ，均構成累犯，對被告而言並無有利或不利之情形，自不生
    新舊法比較之問題，應逕依修正前刑法第47條規定論以累犯
    而加重其刑，並依刑法第70條規定遞加之。被告所為如犯罪
    事實欄所示之施用海洛因犯行，除自94年8 月間某日起至95
    年1 月17日8 、9 時許止之犯行業經檢察官起訴外，其餘部
    分（包括移送併辦部分）雖未經起訴，惟與前開起訴部分犯
    行有連續犯之裁判上一罪關係，已如前述，均為起訴效力所
    及，本院應併予審理，附此敘明。爰審酌被告經觀察勒戒、
    強制戒治及論罪科刑後，仍未能戒絕毒癮，顯見其戒絕毒癮
    之意念非堅，惟念其於犯罪後已坦承犯行，態度良好，且施
    用毒品行為，乃屬對其自身健康之戕害行為，及其犯罪動機
    、目的、手段、時間長短等一切情狀，量處如主文所示之刑
    ，以資懲儆。
四、扣案之白色粉末1 包（淨重0.06公克）經鑑定結果含有海洛
    因成分，前已述及，且係被告所有供其施用之物，業據被告
    於警詢時自承在卷，而盛裝上開海洛因之空包裝袋，雖經法
    務部調查局就之與其所盛裝之第一級毒品海洛因分別鑑析其
    重量，惟因法務部調查局一般係以傾倒之方式，將包裝袋內
    之第一級毒品海洛因倒出與包裝袋分離而稱重，必要時，輔
    以刮杓刮取袋內粉末，然無論依何種方式分離，包裝袋內均
    有極微量之第一級毒品海洛因殘留，業經法務部調查局93年
    3 月19日調科壹字第09300113060 號函釋在案，有該函文在
    卷可按，足認前開空包裝袋（重量為0.22公克）內含極微量
    第一級毒品海洛因殘留而無法析離，海洛因與包裝袋應整體
    視為毒品，依毒品危害防制條例第18條第1 項前段規定，不
    論屬於犯人與否，均沒收銷燬之，至鑑驗耗損之毒品因已滅
    失，自無庸宣告沒收銷燬，併此敘明。另警方於95年1 月18
    日21時許扣得之注射針筒1 支，經鑑定結果，含有第一級毒
    品海洛因之殘留，亦如前述，因客觀上已無法與海洛因完全
    析離，應視同毒品，依毒品危害防制條例第18條第1 項前段
    規定沒收銷燬之。至警方於95年3 月14日16時許、同年6 月
    13日15時10分許分別查獲尚未使用之注射針筒2 支、1 支，
    均為被告所有，預備用以施用海洛因之物，業據被告於警詢
    、本院審理時供述明確，均應依刑法第38條第1 項第2 款規
    定宣告沒收。
據上論斷，應依刑事訴訟法第273 條之1 第1 項、第284 條之1
、第299 條第1 項前段，毒品危害防制條例第10條第1 項、第18
條第1 項前段，刑法第11條、第2 條第1 項前段、第38條第1 項
第2 款，修正前刑法第56條、第47條，判決如主文。
本件經檢察官乙○○到庭執行職務。
中    華    民    國    95    年    10    月    24    日
                      刑事第二庭    法  官  楊筑婷
以上正本證明與原本無異。
如不服本判決，應於收受送達後10日內向本院提出上訴書狀。
中    華    民    國    95    年    10    月    24    日
                                    書記官  林靜慧
附錄本判決之論罪法條：
毒品危害防制條例第10條
施用第一級毒品者，處6 月以上5 年以下有期徒刑。
施用第二級毒品者，處3 年以下有期徒刑。


司法院資訊處製作；財團法人民間司法改革基金會備份。
